【裁判字號】    99,抗,80
【裁判日期】    990607
【裁判案由】    聲請沒收違禁物
【裁判全文】
臺灣高等法院高雄分院刑事裁定            99年度抗字第80號
抗  告  人  臺灣高雄地方法院檢察署檢察官
被      告  甲○○
上列抗告人因聲請沒收違禁物案件，不服臺灣高雄地方法院中華
民國99年2 月26日裁定（99年度審聲字第779 號），提起抗告，
本院裁定如下：
    主    文
原裁定撤銷。
扣案之第二級毒品大麻壹包（驗後淨重零點伍伍公克），沒收銷
燬之。
    理    由
一、抗告意旨略以：原裁定所指被告甲○○涉嫌持第二級毒品大
    麻案件，經該署以98年度偵字第34298 號案件偵查後，認定
    被告持有大麻意在施用，而被告施用第二級毒品行為又經該
    署向原審法院聲請裁定送觀察、勒戒後，已由該署檢察官以
    94年度戒毒偵字第675 號為不起訴處分確定，被告上開持有
    、施用第二級毒品大麻之行為，已為該不起訴處分效力所及
    ，該案件業已偵查終結不得再行追訴處罰，原裁定未審酌及
    此，而裁定駁回抗告人之聲請，尚有未恰。爰依法提起抗告
    ，請求撤銷原裁定，另為適法之裁定等語。
二、按違禁物得單獨宣告沒收，刑法第40條第2 項定有明文；又
    按查獲之第一、二級毒品，不問屬於犯人與否，均沒收銷燬
    之，毒品危害防制條例第18條第1 項亦有規定。
三、本件被告甲○○於民國94年1 月13日晚間6 時許，在其位於
    高雄市○○路62巷12號32樓之2 租屋處，經警持搜索票在該
    址查獲其持有欲供己施用之第二級毒品大麻1 包，且該大麻
    1 包經送法務部調查局鑑驗結果，確含第二級毒品大麻成分
    （驗後淨重0.55公克）之事實，業據被告於警詢供述明確，
    並有該局94年3 月14日調科壹字第220019171 號鑑定通知書
    及相關卷證在卷可稽。又被告上開施用第二級毒品之犯行，
    經原審法院以93年度毒聲第2812號及94年度毒聲字第1011號
    裁定觀察、勒戒及強制戒治後，已由臺灣高雄地方法院檢察
    署檢察官以94年度戒毒偵字第675 號不起訴處分確定等情，
    亦有上開偵查案卷、不起訴處分書及臺灣高等法院被告前案
    紀錄表在卷可憑，此部分事實，應可認定。從而，檢察官依
    上開規定聲請單獨宣告處收，核屬正當，應予宣告沒收銷燬
    之；至鑑驗耗損部分，業已滅失，自不併為沒收銷燬之諭知
    ，一併敘明。
四、又按沒收為從刑之一種，欲宣告沒收之違禁物，依主從不可
    分原則，原則上固應於有罪判決時，一併宣告沒收，惟依現
    有情況，被告前開施用毒品案件既經不起訴處分確定，復無
    與本件扣案大麻相關之案件刻正追訴、審理中，則扣案之大
    麻顯無從附隨於主刑之案件併予宣告沒收。再者，違禁物得
    單獨宣告沒收，乃為刑法第40條第2 項所明定，而聲請單獨
    宣告沒收違禁物與否，檢察官本具相當之裁量權，茍檢察官
    依偵查結果，認扣案違禁物已無留存之必要，聲請法院宣告
    沒收，法院原僅應就扣案物是否符合刑法第40條之要件加以
    審查，實不宜介入偵查程序審認扣案物是否可能係屬他罪之
    證物，並依此為准駁之決定；且扣案之大麻既經法務部調查
    局鑑定明確，並製有上開鑑定通知書附卷存查，故縱扣案之
    大麻予以宣告沒收銷燬，亦無證據滅失或難以進而查證之虞
    ，一併指明。
五、原審未予詳察，遽以駁回抗告人即檢察官之聲請單獨宣告沒
    收之聲請，尚有未恰。抗告人執前詞提起抗告，指摘原裁定
    不當，為有理由，應由本院將原裁定撤銷，另改判如主文第
    2 項所示。
據上論結，應依刑事訴訟法第413 條、毒品危害防制條例第18條
第1 項前段、刑法第40條第2 項，裁定如主文。
中    華    民    國    99    年    6     月    7     日
                  刑事第三庭  審判長法  官   莊崑山
                                    法  官   莊松泉
                                    法  官   唐照明
以上正本證明與原本無異。
不得再抗告。
中    華    民    國    99    年    6     月    7     日
                                    書記官   黃琳群

司法院資訊處製作；財團法人民間司法改革基金會備份。
